臺灣高等法院刑事判決
109年度上易字第1382號
上  訴  人  
即  被  告  陳璿智



上列上訴人因竊盜等案件，不服臺灣臺北地方法院109年度易字
第428號，中華民國109年6月30日第一審判決（起訴案號：臺灣
臺北地方檢察署109年度偵字第13278號），提起上訴，本院判決
如下：
    主  文
上訴駁回。
    犯罪事實
一、甲○○為成年人，基於意圖為自己不法所有之竊盜犯意，於民
    國109年5月2日上午9時29分許，前往位於臺北市○○區○○○路0
    段00號之「臺北市立○○高級工業職業學校」（下稱○○高工）
    後門停車場，以徒手攀爬方式踰越鐵柵門後，再至該校至善
    樓徘徊，於同日下午1時31分（起訴書誤載為「34分」）許
    ，進入該校「電子一甲科1-A教室」內，徒手竊取如附表一
    編號1至3、5、6被害人欄所示18歲以上之人，及如附表一編
    號4、7被害人欄所示未滿18歲之少年所有如附表一各該編號
    竊得財物欄所示之物（詳細被害人、竊得財物均如附表一所
    示），得手後旋即離去。嗣經上開被害人發覺有異報警處理
    ，為警循線查悉上情。
二、案經丁○○、甲○○、丙○○、少年魏○○、戊○○、乙○○、少年賴○○
    訴由臺北市政府警察局○○分局報告臺灣臺北地方檢察署檢察
    官偵查起訴。
    理  由
壹、證據能力部分：
一、按被告以外之人於審判外之言詞或書面陳述，除法律有規定
    者外，不得作為證據，刑事訴訟法第159條第1項定有明文。
    又被告以外之人於審判外之陳述，雖不符刑事訴訟法第159
    條之1至第159條之4之規定，而經當事人於審判程序同意作
    為證據，法院審酌該言詞陳述或書面陳述作成時之情況，認
    為適當者，亦得為證據；當事人、代理人或辯護人於法院調
    查證據時，知有同法第159條第1項不得為證據之情形，而未
    於言詞辯論終結前聲明異議者，視為有前項之同意，刑事訴
    訟法第159條之5亦有明文。查本件檢察官及上訴人即被告甲○○於言詞辯論終結前，均未就本院所認定犯罪事實而經調查
    採用之證據之證據能力予以爭執（見本院卷第85至88頁、第
    128至130頁），本院復審酌各該證據作成時之情況，尚無違
    法及證明力明顯過低之瑕疵，認以之作為證據應屬適當，揆
    諸上開規定，本件經調查之證據，均有證據能力。
二、至於本院所引之非供述證據部分，並無證據證明係公務員違
    法取得，亦無依法應排除其證據能力之情形，應有證據能力
    。
貳、實體部分：
一、認定犯罪事實所憑之證據及理由：
  ㈠上揭犯罪事實，業據被告於警詢、偵查、原審及本院審理時
    坦承不諱（見臺灣臺北地方法院109年度偵字第13278號卷【
    下稱偵卷】第11至13頁、第15至20頁、第189至193頁、第20
    0頁；臺灣臺北地方法院109年度易字第428號卷【下稱原審
    卷】第34至35頁、第107頁、第119頁；本院卷第132頁），
    核與證人即告訴人丁○○（見偵卷第27至29頁）、甲○○（見偵
    卷第23至25頁）、丙○○（見偵卷第43至45頁）、少年魏○○（
    見偵卷第39至41頁）、戊○○（見偵卷第31至33頁）、乙○○（
    見偵卷第35至37頁）、少年賴○○（見偵卷第47至49頁）於警
    詢中證述之財物遭竊情節大致相符，並經證人即○○高工教官
    藍○○於警詢時就發現遭竊物品經過證述在卷（見偵卷第51至
    52頁），又有○○高工附近道路及校園監視器錄影畫面擷圖照
    片（見偵卷第163至165頁）、如附表一編號4、5竊得財物欄
    所示物品（除行動電話及現金外之物品）照片（見偵卷第17
    1頁）附卷可稽，復有如附表一編號6所示AirPods耳機1組扣
    案可佐，足認被告上開任意性自白與事實相符，堪以採信。
  ㈡綜上，本案事證明確，被告犯行洵堪認定，應依法論科。
二、論罪科刑：
  ㈠所謂踰越門扇，係指以超過越進方式通過門扇而言，與單純
    開啟門扇進入者不同，非謂啟門入室即可謂之越進，是如係
    從門走入或開啟鐵捲門進入，尚不得謂為踰越門扇（最高法
    院22年上字第454號判例意旨、77年度台上字第1130號判決
    意旨參照）。又同款所謂「毀」係指毀損，所稱「越」係指
    踰越或超越，祇要踰越或超越門窗、牆垣或其他安全設備之
    行為，使該門窗、牆垣或其他安全設備喪失防閑作用，即該
    當於上開規定之要件。本案○○高工後門停車場處設有鐵柵門
    ，係隔絕他人任意進出，而具防閑作用，被告以翻越鐵柵門
    方式進入○○高工校園教室內行竊，自該當踰越門窗之要件。
  ㈡刑法總則之加重，係概括性之規定，所有罪名均一體適用；
    刑法分則之加重，係就犯罪類型變更之個別犯罪行為予以加
    重，成為另一獨立之罪名，兒童及少年福利與權益保障法第
    112條第1項前段所定：「成年人教唆、幫助或利用兒童及少
    年犯罪或與之共同實施犯罪或故意對其犯罪者，加重其刑至
    二分之一」，其中成年人教唆、幫助或利用兒童及少年犯罪
    或與之共同實施（實行）犯罪之加重，並非對於個別特定之
    行為而為加重處罰，其加重係概括性之規定，對一切犯罪皆
    有其適用，自屬刑法總則加重之性質；至於故意對兒童及少
    年犯罪之加重，係對被害人為兒童及少年之特殊要件予以加
    重處罰，乃就犯罪類型變更之個別犯罪行為予以加重，則屬
    刑法分則加重之性質（最高法院103年度台非字第306號裁判
    意旨參照）。又兒童及少年福利與權益保障法第112條第1項
    前段規定：「成年人教唆、幫助或利用兒童及少年犯罪或與
    之共同實施犯罪或故意對其犯罪者，加重其刑至二分之一」
    ，係以成年之行為人所教唆、幫助、利用、共同犯罪者或其
    犯罪被害者之年齡作為加重刑罰之要件，且不以該行為人明
    知其年齡為必要，若具有不確定故意，仍有其適用（最高法
    院108年度台上字第794號判決意旨參照）。查被告係81年7
    月10日出生，有卷附被告個人戶籍資料查詢結果可參（見偵
    卷第173頁；原審卷第29頁），其於109年5月2日為本案犯行
    時係成年人，而如附表一編號4、7所示之告訴人魏○○、賴○○
    分別為91年6月生、91年8月生，其等2人於案發時均為12歲
    以上未滿18歲之少年，亦有個人戶籍資料查詢結果在卷可稽
    （見原審卷第163頁、第167頁）；又被告係進入多數未滿18
    歲少年之高職校園行竊，參以被告於原審中供稱：伊曾念過
    成功高中，入學時是15歲，畢業時是18或19歲等語（見原審
    卷第116至117頁），可見被告對我國學制高中職學生之年齡
    ，知之甚詳，何況被告行竊時係在之一年級教室，當可預見
    所竊取者係未滿18歲之少年的財物，斷無不能知悉之理，自
    有兒童及少年福利與權益保障法第112條第1項前段加重其刑
    規定之適用。
  ㈢被告於109年5月2日為本案犯行時係成年人；告訴人中之魏○○
    、賴○○分別為91年6月生、91年8月生，於案發時均為12歲以
    上，未滿18歲之少年，已如前述。是核被告所為，係犯刑法
    第321條第1項第2款之踰越門窗竊盜罪、兒童及少年福利與
    權益保障法第112條第1項前段、刑法第321條第1項第2款之
    成年人故意對少年犯踰越門窗竊盜罪並應依法加重其刑。公
    訴意旨漏未論究兒童及少年福利與權益保障法第112條第1項
    前段，容有未洽，惟起訴之基本事實同一，且經法院依法踐
    行告知程序（見原審卷第106頁、第112頁；本院卷第83頁、
    第127頁），爰依刑事訴訟法第300條規定，變更起訴法條。
  ㈣被告於同一時間，在同一教室內，利用同一機會，同時竊取
    如附表一編號1至3、5、6被害人欄所示18歲以上之人，及如
    附表一編號4、7被害人欄所示未滿18歲之少年所有如附表一
    各該編號竊得財物欄所示之物，係以一行為同時觸犯上開數
    罪名，為想像競合犯，應依刑法第55條規定，從一重處斷。
    公訴意旨認被告所為本案竊盜犯行應予分論併罰，容有誤會
    ，併此敘明。
三、原審本於同上見解，認定被告前揭犯行，罪證明確，適用兒
    童及少年福利與權益保障法第112條第1項前段，刑法第11條
    、第321條第1項第2款、第55條，刑法施行法第1條之1第1項
    等規定，並審酌被告前有多次相類之竊盜前科，有本院被告
    前案紀錄表在卷可佐，顯見其素行非佳，不思以正途獲取財
    物，竟企圖不勞而獲，以翻越○○高工後門停車場鐵柵門方式
    ，進入校園教室內恣意竊取學生財物，顯然欠缺尊重他人財
    產權之觀念，所為實不足取；惟念被告犯罪後坦認犯行，態
    度尚可，兼衡其自陳大學肄業之智識程度，曾擔任賣車、賣
    手機、房屋仲介等業務類工作，每月薪資約新臺幣（下同）
    4至5萬元之生活狀況（見原審卷第121至122頁），復考量本
    案所竊財物之價值，且與如附表一編號1、4、6所示告訴人
    丁○○、少年魏○○、戊○○、乙○○成立調解，賠償其等所受損失
    ，暨其犯罪動機、目的、手段、情節等一切情狀，判處有期
    徒刑7月。又就沒收敘明：㈠被告竊取告訴人甲○○、丙○○所有
    之現金各100元（即附表二編號1、2部分），均屬本案之犯
    罪所得，爰依刑法第38條之1第1項前段、第3項，宣告沒收
    之，如全部或一部不能沒收或不宜執行沒收時，追徵其價額
    。㈡被告所竊得如附表一編號7所示告訴人即少年賴○○所有之
    行動電話1支，雖遭被告變賣，被告並稱：本案3支手機總共
    賣了6,000元等語（見原審卷第119頁），是被告售出之行動
    電話每支獲利為2,000元（即附表二編號3部分），為本案被
    告犯罪變得之物，爰依刑法第38條之1第4項規定宣告沒收，
    並依同條第3項規定，於全部或一部不能沒收或不宜執行沒
    收時，追徵其價額。㈢被告所竊得如附表一編號1、4之⑴、⑵
    、5之⑴所示行動電話、現金等物品，固係被告因本案犯罪所
    得之物，惟被告業與上開編號所示告訴人成立調解並賠償告
    訴人損失，有調解筆錄在卷可參（見原審卷第143至144頁、
    第147至148頁），且告訴人丁○○、少年魏○○、戊○○於原審中
    均陳稱：被告賠償的金額均包括損失的現金與手機價值等語
    （見原審卷第121頁），是被告此部分犯罪所得實際上已遭
    剝奪，而前揭告訴人之求償權亦獲滿足，倘再就被告此部分
    之犯罪所得予以宣告沒收，將有過苛之虞，爰依刑法第38條
    之2第2項之規定，不另諭知沒收被告此部分之犯罪所得。㈣
    被告所竊得如附表一編號4之⑶、⑷所示告訴人即少年魏○○所
    有之健康保險卡1張、學生證1張、如附表一編號5之⑵至⑹所
    示告訴人戊○○錢包1只、健保卡1張、學生證1張、駕照1張、
    郵局提款卡1張等物品，已經告訴人即少年魏○○、告訴人戊○○領回一節，業據證人藍○○證述在卷（見偵卷第51至52頁）
    ，足認該等物品已實際發還被害人，爰不予宣告沒收。㈤扣
    案如附表一編號6所示AirPods耳機（白色保護殻）1組，係
    被告犯本案加重竊盜罪所得之贓物，且該扣案物依卷附證據
    資料，確屬告訴人乙○○所有（見原審卷第121頁），依前開
    說明，應依刑事訴訟法第142條第1項、第318條第1項規定處
    理，不生宣告沒收扣押贓物而移轉為國家所有之問題（最高
    法院107年度台非字第142號、108年度台上字第1197號判決
    意旨參照），自不得宣告沒收。其認事用法，核無違誤，量
    刑亦屬妥適。
四、被告上訴意旨雖曾爭執原判決適用兒童及少年福利與權益保
    障法加重其刑，辯稱：伊坦承犯竊盜罪，但伊竊盜是隨機性
    ，不是故意對未成年人犯罪云云。惟嗣於本院審理時已改口
    供稱：伊對於故意對少年犯罪部分也認罪，伊知道那是一間
    高中（職）學校，瞭解對渠等行竊會適用兒童及少年福利與
    權益保障法加重規定等語（見本院卷第132頁），而本案有
    兒童及少年福利與權益保障法第112條第1項前段加重其刑至
    二分之一規定之適用，業經本院論駁於前（見理由欄貳二㈡
    ）。被告上訴固併爭執其已與告訴人即少年賴○○成立和解，
    請從輕量刑云云，惟關於刑之量定，係實體法上賦予法院得
    為自由裁量之事項，倘其未有逾越法律所規定之範圍，或濫
    用其權限，即不得任意指為違法（最高法院75年台上字第70
    33號判例意旨參照），本件被告之犯行既經認定，原審判決
    之量刑業依刑法第57條規定而為衡酌，亦經本院詳述於前（
    見理由欄貳三），並未逾越職權，亦未違反比例原則。被告
    嗣雖於本院審理中與告訴人即少年賴○○及其法定代理人成立
    和解，但被告尚不曾依該和解內容而為任何給付，鑑於沒收
    不法所得制度乃基於「任何人不得保有犯罪所得」之原則，
    是就此部分之犯罪所得宣告沒收，尚無過苛之虞，原判決就
    如附表一編號7部分，屬被告「因犯罪所得之物」2,000元，
    均未扣案，應依刑法第38條之1第1項前段、第3項之規定，
    併予宣告沒收，且於全部或一部不能沒收或不宜執行沒收時
    ，追徵其價額，尚無違誤；參以本案被害人多達7人，受有
    不等之財物損失，衡諸刑法第321條第1項第2款之加重竊盜
    罪，其法定刑為「6月以上5年以下有期徒刑，得併科50萬元
    以下罰金」，而被告犯上開罪名既經認定，且應依兒童及少
    年福利與權益保障法第112條第1項前段加重其刑（見理由欄
    貳二㈡），經審酌刑法第57條各款所列情形後而為量刑，並
    未逾處斷刑之範圍，亦無濫用其權限或明顯違背公平、比例
    原則或整體法律秩序之理念，是僅以此部分之和解事由，尚
    無從動搖原審量刑之適法性而得為有利被告之斟酌。從而，
    被告上訴意旨暨爭執量刑，均無理由，應予駁回。
據上論斷，應依刑事訴訟法第368條，判決如主文。
本案由檢察官洪敏超提起公訴，檢察官林黛利到庭執行職務。
中　　華　　民　　國　　109 　年　　9 　　月　　10　　日
                  刑事第三庭    審判長法　官  張惠立  
                                      法　官  廖怡貞
                                      法　官  張江澤
以上正本證明與原本無異。
不得上訴。
                                      書記官  林明慧
中　　華　　民　　國　　109 　年　　9 　　月　　10　　日
附錄：本案論罪科刑法條全文　　　　　　　　　　　　　　　
兒童及少年福利與權益保障法第112條
成年人教唆、幫助或利用兒童及少年犯罪或與之共同實施犯罪或
故意對其犯罪者，加重其刑至二分之一。但各該罪就被害人係兒
童及少年已定有特別處罰規定者，從其規定。
對於兒童及少年犯罪者，主管機關得獨立告訴。

中華民國刑法第321條
犯前條第1項、第2項之罪而有下列情形之一者，處6月以上5年以
下有期徒刑，得併科50萬元以下罰金：
一、侵入住宅或有人居住之建築物、船艦或隱匿其內而犯之。
二、毀越門窗、牆垣或其他安全設備而犯之。
三、攜帶兇器而犯之。
四、結夥三人以上而犯之。
五、乘火災、水災或其他災害之際而犯之。
六、在車站、港埠、航空站或其他供水、陸、空公眾運輸之舟、
    車、航空機內而犯之。
前項之未遂犯罰之。

附表一：
編號 被害人 竊得財物 1 丁○○ ⑴Iphone XS行動電話1支 ⑵新臺幣現金1,700元 2 甲○○ 新臺幣現金100元 3 丙○○ 新臺幣現金100元 4 少年魏○○（91年6月生，真實姓名年籍詳卷） ⑴Iphone 11行動電話1支 ⑵新臺幣現金400元 ⑶健康保險卡1張 ⑷學生證1張 5 戊○○ ⑴新臺幣現金1,500元 ⑵錢包1只 ⑶健康保險卡1張 ⑷學生證1張 ⑸駕照1張 ⑹郵局提款卡1張 6 乙○○ AirPods耳機（白色保護殼）1組 7 少年賴○○（91年8月生，真實姓名年籍詳卷） Iphone XR行動電話1支 
附表二：
編號 犯罪所得 （新臺幣） 相關犯罪事實 1 100元 甲○○部分 2 100元 丙○○部分 3 2,000元 少年賴○○部分